臺灣臺中地方法院刑事判決
                                     110年度易字第1533號
公  訴  人  臺灣臺中地方檢察署檢察官
被      告  黃柏蒔



上列被告因詐欺案件，經檢察官提起公訴（108年度偵字第35341
號），本院判決如下：
    主    文
本件管轄錯誤，移送於臺灣雲林地方法院。
    理  由
一、公訴意旨略以：被告乙○○意圖為自己不法之所有，基於詐欺
    取財之犯意，於民國107年6月8日19時28分許起，分別在臺
    北市仁愛區某處、臺北市中山區某處、臺北市市區某處，陸
    續以通訊軟體LINE（下稱LINE）及電話向告訴人甲○○佯稱：
    經營娃娃機事業，獲利甚豐，邀告訴人投資，致告訴人陷於
    錯誤，於107年7月23日某時，在雲林縣斗六市區某素食餐廳
    ，與被告簽訂簽立無人商店設備購買合約及無人商店設備租
    賃合約，約定由告訴人以新臺幣（下同）70萬元向被告購買
    無人商店設備機臺14臺後，將無人商店設備機臺出租予被告
    ，於合約生效日起第5日計算租金，被告次月起每月10日支
    付告訴人租金2萬1000元，於107年7月24日11時18分許，告
    訴人依約臨櫃匯款70萬元至被告所指示之陳塘之（原名陳又
    麟、另為不起訴處分）申辦之台北富邦商業銀行股份有限公
    司民權分公司（下稱台北富邦銀行民權分行）帳號00000000
    0000號帳戶後，被告偕同告訴人前往寧夏夜市全天樂娃娃機
    店，佯稱娃娃機臺14臺擺設在此云云，復被告於108年1月6
    日14時38許起，在臺北市信義區某處，陸續以LINE及電話向
    告訴人佯稱：其經營娃娃機事業，獲利甚豐，目前欲擴充營
    業據點，準備在臺北市南港區喜樂影城13廣場經營娃娃機店
    ，邀告訴人投資，並於108年3月10日某時，在臺北市南港區
    喜樂影城13樓廣場，向告訴人佯稱：娃娃機40臺將擺設於此
    云云，致告訴人陷於錯誤，於同日某時，在臺北市區某丹堤
    咖啡店，與被告簽訂無人商店設備購買合約及無人商店設備
    租賃合約，約定由告訴人以200萬元購買無人商店設備機臺4
    0臺後，將無人商店設備機臺出租予被告，於合約生效日起
    第5日計算租金，被告於次月起每月10日支付租金4萬元，於
    108年3月11日10時42分許，告訴人依約臨櫃匯款200萬元至
    被告所指示之陳塘之申辦之中國信託商業銀行帳號00000000
    0000號帳戶。嗣108年8月起，被告未繼續給付租金，且告訴
    人前往臺北市南港區喜樂影城13樓廣場，發覺現場僅有娃娃
    機臺6臺及兒童遊戲機10餘臺，現場工作人員稱該機臺與被
    告無關，告訴人再前往寧夏夜市全天樂娃娃機店，該店負責
    人黃一洲稱被告僅有寄放兒童VR設備2臺，始知受騙。因認
    被告涉犯刑法第339條第1項之詐欺取財罪嫌等語。
二、按案件由犯罪地或被告之住所、居所或所在地之法院管轄，
    刑事訴訟法第5 條第1 項定有明文。又無管轄權之案件，應
    諭知管轄錯誤之判決，移送案件於管轄法院，刑事訴訟法第
    304 條定有明文。次按刑事訴訟法第5條第1項所謂之犯罪地
    ，參照刑法第4條之規定，解釋上自應包括行為地與結果地
    兩者而言；是法院對於管轄權有無之認定，應依起訴時，被
    告之住居所或所在地，及檢察官起訴書所載之犯罪行為，加
    以判斷。再按無管轄權之案件，應諭知管轄錯誤之判決，並
    同時諭知移送於管轄法院，刑事訴訟法第304條定有明文，
    且依同法第307條之規定，此項判決並得不經言詞辯論逕行
    為之。　　
三、經查：
㈠、本件於110年7月19日繫屬本院，繫屬時被告之住所為臺北市○
    ○區○○路000巷0號2樓之3，居所為新北市○○區○○路0段00○0號
    16樓，有被告個人戶籍資料查詢結果、被告於偵訊時所陳報
    之資料在卷可按（見本院卷第25頁、偵35341卷二第291頁）
    ，其住居所及所在地均非本院所轄。另細究起訴書犯罪事實
    所記載被告向告訴人甲○○施以詐術之地點，分別係在臺北市
    仁愛區某處、臺北市中山區某處、臺北市市區某處、雲林縣
    斗六市區某素食餐廳、臺北市大同區寧夏夜市全天樂娃娃機
    店、臺北市信義區某處、臺北市南港區喜樂影城13樓廣場、
    臺北市區某丹堤咖啡店；再者，告訴人因受騙匯款予被告之
    地點均係在雲林縣○○市○○路00號之玉山銀行斗六分行，有卷
    附玉山銀行匯款申請書客戶收執聯2紙可查（見偵26290卷第
    29頁、第45頁），上開地點亦均非本院所轄。
㈡、至證人即告訴人於本院審理時雖證稱：我於107年7月24日第
    一次受騙匯款70萬元後至被告於108年2月20日開始騙我投資
    200萬元之中間某日，曾與被告相約在臺中高鐵站見面講過
    一次話，所以當初才會聽從律師的建議，選擇在臺灣臺中地
    方檢察署提告等語（見本院卷第89頁、第92頁），而敘及被
    告曾與告訴人在臺中碰面之事實。然證人即告訴人於本院審
    理時另證稱：那次在臺中高鐵站與被告見面，主要的目的是
    要談被告幫我處理專利的事情，被告順帶提到我之前投資的
    70萬元獲利頗豐，考慮要擴大營業，但還沒有決定地點，被
    告是於108年2月20日才開始透過LINE跟我講要在臺北市南港
    區喜樂影城13樓廣場擴大營業，並邀約我繼續投資200萬元
    等語（見本院卷第89至96頁），核與被告於本院審理時供稱
    之內容相符（見本院卷第96至97頁）。可知被告固曾與告訴
    人於108年2月20日，相約在臺中高鐵站碰面1次，但該次碰
    面時主要之目的是要談論被告協助告訴人處理專利之事項，
    且當時告訴人第一次受騙上當之70萬元部分，已於107年7月
    24日匯款完畢，而被告尚未開始就200萬元部分詐欺告訴人
    ，則尚難以被告與告訴人曾於前揭時間，在臺中高鐵站相約
    見面1次，即遽認臺中乃本件之犯罪行為地而謂本院有管轄
    權。
四、綜上所述，本件起訴繫屬本院時，被告之住所、居所及所在
    地均不在本院管轄區域內，其犯罪行為地及結果地亦非在本
    院管轄區域，本院復無因相牽連案件而取得管轄權之情形。
    從而，檢察官向本院提起公訴，揆諸上開說明，自有未合。
    爰依前揭刑事訴訟法等規定，不經言詞辯論，逕諭知管轄錯
    誤之判決，並審酌告訴人受騙匯款之地點均在雲林縣乙節，
    移送有管轄權之臺灣雲林地方法院。
據上論斷，應依刑事訴訟法第304條、第307條，判決如主文。
中　　華　　民　　國　　111 　年　　5 　　月　　16　　日
                  刑事第三庭  審判長  法  官   劉麗瑛
                                      法  官   蔡宗儒
                                      法  官   簡志宇
以上正本證明與原本無異。　　　　　　　　　　　　　　　　
如不服本判決應於收受送達後20日內向本院提出上訴書狀，並應
敘述具體理由；其未敘述上訴理由者，應於上訴期間屆滿後20日
內向本院補提理由書（均須按他造當事人之人數附繕本）「切勿
逕送上級法院」。
                                      書記官   林勝彥
中　　華　　民　　國　　111 　年　　5 　　月　　16　　日